臺灣橋頭地方法院民事裁定
108年度消債更字第58號
聲請人即債  鄭生    
務人                
0000000000000000

代  理  人  吳武軒  法扶律師
上列當事人因消費者債務清理事件聲請更生，本院裁定如下：
    主  文
聲請人鄭生自民國一百零八年十月二十五日下午四時起開始更生
程序。
命司法事務官進行本件更生程序。
    理  由
一、聲請意旨略以：聲請人即債務人鄭生前向金融機構辦理消費
    借貸、信用卡契約等，致積欠無擔保債務計新臺幣（下同）
    939,783元，因無法清償債務，乃於民國107年12月間向本院
    聲請前置調解，因無法負擔債權人所提還款方案而於108年1
    月24日調解不成立，因聲請人有不能清償債務或有不能清償
    之虞，復未經法院裁定開始清算程序或宣告破產，爰依法聲
    請准予裁定更生等語。
二、按「債務人不能清償債務或有不能清償之虞者，得依本條例
    所定更生或清算程序，清理其債務。」消費者債務清理條例
    （下稱消債條例）第3條定有明文。衡以消費者與金融機構
    間債之關係之發生，係依契約自由原則及相互間之信賴為基
    礎，此為社會經濟活動得以維繫及發展之重要支柱，債務人
    經濟窘迫，固不應任其自生自滅，債權人一方之利益，仍不
    能因之摒棄不顧。是債務人於協商程序中，自應本於個人實
    際財產及收支狀況，依最大誠信原則，商討解決方案。如終
    究不能成立協商，於聲請更生或清算時，法院審酌上開條文
    所謂「不能清償或有不能清償之虞」，自宜綜衡債務人全部
    收支、信用及財產狀況，評估是否因負擔債務，而不能維持
    最基本之生活條件；所陳報之各項花費，是否確屬必要性之
    支出；如曾有協商方案，其條件是否已無法兼顧個人生活之
    基本需求等情，為其判斷之準據。
三、經查：
  ㈠聲請人前向各金融機構辦理消費貸款、信用卡契約等，致現
    積欠無擔保債務至少939,783元，前即已因無法清償債務，
    而於107年12月間向本院聲請前置調解，因無法負擔債權人
    所提還款方案而於108年1月24日調解不成立等情，有債權人
    清冊、財團法人金融聯合徵信中心前置協商專用債權人清冊
    、信用報告、調解筆錄等件在卷可稽【見本院107年度司消
    債調字第290號卷（下稱消債調卷）第3至8頁、第18至20、
    第38至60頁】，堪信為真實。
  ㈡聲請人現任職於楠梓電子股份有限公司，自陳每月薪資36,00
    0元，而依薪資明細表所示，其107年10月至108年4月之薪資
    總額為248,500元，獎金則為14,935元，核每月平均薪資約3
    6,745元，另其名下僅無殘值車輛，107年度申報所得392,16
    9元，核每月平均所得32,681元，現勞工保險投保薪資40,10
    0元等情，有財產及收入狀況說明書、勞工保險被保險人投
    保資料表、綜合所得稅各類所得資料清單暨國稅局財產歸屬
    資料清單、薪資明細表、薪資轉帳存摺內頁附卷可稽（見消
    債調卷第2頁、第9至15頁、本院卷第9至14頁、第41至49頁
    ）。則查無聲請人有其他收入來源，佐以聲請人提出薪資明
    細表為證，則以聲請人主張之收入來源，應全非虛罔，是薪
    資明細表所示每月平均薪資、獎金36,745元與聲請人自陳每
    月收入35,000元相近，以36,000元作為核算其現在償債能力
    之基礎，應能反映真實收入狀況。
  ㈢至支出部分，聲請人主張扶養1名未成年子女及配偶，每月支
    出扶養費18,000元。按直系血親、夫妻相互間，互負扶養之
    義務，民法第1114條第1款、第1116條之1定有明文。查聲請
    人1名未成年子女為104年生，尚屬年幼，有受配偶照顧之必
    要，且子女與配偶亓○○於107年度未有所得，名下亦無財產
    等情，有戶籍謄本、居留證、綜合所得稅各類所得資料清單
    暨國稅局財產歸屬資料清單附卷可證（見本院卷第17至24頁
    、第39頁）。扶養費用部分，依消債條例第64條之2第1、2
    項，並參照民法第1118、1119條規定，其負扶養義務之程度
    ，亦應考量其目前身負債務之窘境，所負擔之扶養義務能力
    ，自非比一般，在無其他更為詳實之資料可供佐證之情形下
    ，故本院認定以108年度高雄市最低生活費標準之1.2倍15,7
    19元為標準，則聲請人每月應支出之扶養費應以31,438元為
    度（計算式：15,719元×2＝31,438元），聲請人就此主張每
    月支出扶養費18,000元，應屬可採；至聲請人個人日常生活
    必要費用部分，審酌聲請人負債之現況，基於社會經濟活動
    之互賴及誠信，該日常生活所需費用，自應節制開支，不得
    有超越一般人最低生活標準之享受，否則反失衡平，本院依
    消債條例第64條之2第1項，參酌衛福部社會司所公告歷年最
    低生活費標準，108年度高雄市最低生活費標準13,099元之1
    .2倍為15,719元，則聲請人每月最低生活費除有特殊情形並
    有證據證明者外，自宜以此為度，始得認係必要支出，聲請
    人主張每月個人每月必要生活費為15,150元，尚低於上開標
    準15,719元，亦認可採。
  ㈣綜上所述，以聲請人現每月之收入36,000元為其償債能力基
    準，扣除其每月扶養費18,000元及個人必要生活費15,150元
    後僅餘1,850元，而聲請人目前負債總額為939,783元，以上
    開餘額按月攤還結果，約27年期間始能清償完畢，堪認聲請
    人確有不能清償債務或有不能清償之虞之情事。從而，聲請
    人主張已不能清償債務，聲請本院准予更生，依所舉事證及
    本院調查結果，即無不合。
四、末按「法院開始更生程序之裁定，應載明其年、月、日、時
    ，並即時發生效力。」、「法院裁定開始更生或清算程序後
    ，得命司法事務官進行更生或清算程序，必要時得選任律師
    、會計師或其他適當之自然人或法人一人為監督人或管理人
    。」消費者債務清理條例第45條第1 項、第16條第1 項分別
    定有明文。本件聲請人其目前收入及財產狀況，不能履行債
    務，依聲請人其目前收入及財產狀況，未償之債務亦屬不能
    清償，有如上述。此外，復查無聲請人有消費者債務清理條
    例第46條各款所定駁回更生聲請等事由，從而，聲請人聲請
    更生，洵屬有據，應予准許，爰命司法事務官進行本件更生
    程序。
五、依消費者債務清理條例第11條第1 項、第45條第1 項、第16
    條第1 項，裁定如主文。
中　　華　　民　　國　 108　　年　　10　　月　　25　　日
              　　民事庭　法　官　李姝蒓
以上正本係照原本作成。
本裁定已於108年10月25日下午4時公告。
本裁定不得抗告。
中　　華　　民　　國　 108　　年　　10　　月　　25　　日
  　                      書記官　郭南宏